【裁判字號】    92,重上,186
【裁判日期】    920723
【裁判案由】    損害賠償
【裁判全文】
臺灣高等法院民事判決                            九十二年度重上字第一八六號
    上  訴  人  乙○○
    訴訟代理人  陳福寧律師
    被上訴人    甲○○
    訴訟代理人  陳國堂律師
右當事人間請求損害賠償事件，上訴人對於中華民國九十二年二月二十四日台灣台北
地方法院九十一年度重訴字第一二○八號第一審判決提起上訴，本院判決如左：
    主      文
上訴駁回。
第二審訴訟費用由上訴人負擔。
    事實及理由
一、上訴人起訴主張：
    (一)被上訴人於八十四年三月八日以原法院八十三年度重訴字第一二七○號代位請
      求損害賠償之請求權，聲請原法院假扣押上訴人之財產，經原法院以八十四年
      裁全字第九四七號裁定准許，並以八十四年民執全甲字第一○六五號執行上訴
      人提存之擔保金新臺幣（下同）二千一百三十萬元。嗣被上訴人於九十一年四
      月十五日以台北中山郵局第三三一七號存證信函，謂被上訴人已撤銷假扣押裁
      定，函催上訴人於二十日內行使權利。上訴人於原法院提出之被上訴人九十一
      年三月二十八日所發台北中山郵局第三二二八號存證信函係屬誤認，上訴人於
      上訴審補正於原審誤提之證據。上訴人於原審起訴係就原法院八十四年度裁全
      字第九四七號假扣押裁定作為請求損害賠償之依據。
    (二)假扣押裁定因民事訴訟法第五百三十條第三項之規定而撤銷者，債權人應賠償
      債務人因假扣押所受之損害。依最高法院五十八年台上字第一四二一號判例所
      示，債權人所負此項損害賠償，乃本於假扣押裁定撤銷之法定事由而生，債務
      人賠償請求權之成立，不以債權人之故意或過失為要件。故債權人之賠償責任
      ，不以被假扣押之標的物是否存在為必要，因為是否存在乃有無不當得利之問
      題，與損害賠償之權利，係兩種不同之請求權。且本件於八十四年四月二十九
      日假扣押，至同年十二月二十九日始被執行，倘非被上訴人之非法假扣押，該
      款項上訴人早已領回不會被執行，是被上訴人應賠償上訴人之損害。原法院八
      十三年度重訴字第一二七Ｏ號判決，業經被上訴人自認已經敗訴確定，足證被
      上訴人之假扣押行為根本無理由。
    (三)上訴人請求損害賠償，因原法院以八十四年民執全甲字第一○六五號函實施假
      扣押提存金二千一百三十萬元，係於八十四年五月二十二日送達提存所，上訴
      人於原審主張自八十四年四月三十日起算，尚非正確，上訴人願減縮自八十四
      年五月二十二日開始請求；而原法院裁定之撤銷日期為九十一年五月三十日，
      則上訴人得請求之日期為七年又八天，上訴人願捨棄八天只請求七年之損害，
      以年息百分之五計算，被上訴人應賠償上訴人七百四十五萬五千元（00000000
      元×七年×5％＝0000000元），扣除原審判決被上訴人應給付之十萬零七千三
      百三十四元，上訴人應再給付被上訴人七百三十四萬二千六百五十四元（本院
      按：被上訴人就其敗訴部分未據聲明不服，已告確定）。
    (四)上訴聲明：
      原判決不利於上訴人部分廢棄。
      該廢棄部分，被上訴人應再給付上訴人七百三十四萬二千六百五十四元及自
        九十一年六月一日起至清償日止，按年息百分之五計算之利息。
      上訴人願供擔保請准宣告假執行。
二、被上訴人則以：
    (一)依民法第一百八十四條規定，請求損害賠償必須損害與假扣押之間具有相當因
      果關係始得請求賠償。被上訴人雖曾以原法院八十三年重訴字第一二七○號代
      位請求損害賠償為依據，聲請假扣押上訴人提存之八十年度存字第三七九五號
      保證金三千三百四十一萬元中之二千一百三十萬元（原法院八十四年度執全字
      第一○六五號卷第十三頁），嗣該八十三年重訴字第一二七○號被上訴人敗訴
      確定。但被上訴人係於八十四年十一月二十日以原法院八十三年重訴字第一○
      五八號判決書暨確定證明書向原法院民事執行處聲請強制執行八十年存字第三
      七九五號提存款二千三百萬元，並非上訴人所稱被上訴人以八十三年度重訴字
      第一二七○號第一審勝訴判決提供擔保假執行（原審判決亦誤引）。上訴人上
      訴理由以該八十三年度重訴字第一二七○號被上訴人受敗訴判決確定，應賠償
      自假扣押日起利息之損害賠償，顯係故意導引錯誤，並無理由等語置辯。
    (二)原判決命被上訴人應負擔之十萬七千三百四十六元，被上訴人已以存證信函通
      知上訴人以臺灣台北地方法院九十一年度聲字第二八一○號裁定命上訴人應給
      付被上訴人之二十三萬零八百三十七元之債權抵銷之。
    (三)答辯聲明：
      上訴駁回。
      如受不利判決，被上訴人願供擔保請准免宣告假執行。
三、兩造不爭執之事實：
    (一)上訴人主張被上訴人於八十四年三月八日具狀以其為第三人鼎盛證券股份有限
      公司（以下簡稱鼎盛公司）之債權人，因上訴人有損害鼎盛公司之行為，被上
      訴人代位起訴對上訴人請求損害賠償（原法院八十三年度重訴字第一二七Ｏ號
      ）為由，聲請對上訴人之財產為假扣押，嗣經原法院以八十四年裁全字第九四
      七號裁定准許假扣押，並以八十四年民執全甲字第一○六五號執行上訴人提存
      之擔保金二千一百三十萬元，嗣被上訴人於九十一年四月十五日以存證信函通
      知被上訴人，略謂其已撤銷前揭假扣押裁定，催告上訴人於二十日內行使權利
      之事實，業據上訴人提出假扣押裁定、原法院提存所函、郵局存證信函等影本
      為證，且為被上訴人所不爭執，堪信屬實。
    (二)被上訴人固執原法院八十四年裁全字第九四七號假扣押裁定提供七百十萬元為
      擔保，以八十四年民執全甲字第一○六五號實施假扣押之執行（見原法院八十
      四年度裁全字第一○六五號卷第四頁、第十三頁）。惟被上訴人另案對上訴人
      起訴獲勝訴判決（原法院八十三年訴字第一○五八號），該判決命上訴人與訴
      外人龔邵芃等應連帶給付鼎盛公司二千三百萬元由被上訴人代位受領，被上訴
      人依該判決再提供八百萬元之假執行擔保金（原法院八十四年度存字第四六一
      一號）聲請對上訴人為強制執行，即原法院八十四年度執字第一三五六一號給
      付票款強制執行，於該強制執行事件中，被上訴人獲償優先債權即執行費用十
      一萬一千二百十五元及債權原本二千零二十一萬七千八百六十八元，餘不足之
      部分，則由執行處發給債權憑證（本院卷第五十八頁）等情，業經本院調閱相
      關卷證核對屬實，且為上訴人所不爭執。則上訴人主張遭被上訴人假扣押之二
      千一百三十萬元，最後係因被上訴人以原法院八十三年度重訴字第一○五八號
      判決為執行名義為假執行而支付完畢。
四、兩造爭執點之論述：
    上訴人主張假扣押裁定因債權人之聲請而撤銷者，債權人應賠償債務人因假扣押
    所受之損害，不以債權人之故意或過失為要件，亦不以被假扣押之標的物存在為
    必要。而被上訴人則以上訴人並未因假扣押受有損害，其不負賠償責任等語置辯
    。是本件爭執點厥為上訴人是否因被上訴人聲請假扣押而受有損害？
    (一)按民事訴訟法第五百三十一條債權人之損害賠償責任，乃本於假扣押裁定撤銷
      之法定事由而生，債務人損害賠償請求權之成立，不以債權人故意或過失為要
      件，惟債務人所受之損害，與債權人假扣押行為間，須具有因果關係，始得請
      求賠償，蓋侵權行為賠償損害之請求，以受有實際損害為要件（民法第二百十
      六條第一項、最高法院十九年上字第二三一六號判例、八十六年度台上字六四
      六號判決參照）。
    (二)本件被上訴人既依民事訴訟法第五百三十一條規定請求損害賠償，首須證明其
      因假扣押受有損害。經查，被上訴人聲請對上訴人提存之擔保金二千一百三十
      萬元為假扣押，惟該假扣押之金額，最後係因被上訴人以原法院八十三年度重
      訴字第一○五八號判決為執行名義實施假執行而支付完畢，業如前述，假扣押
      之標的物既不存在，上訴人怎可能因假扣押而受有損失？上訴人另主張被上訴
      人於八十四年四月間為假扣押，至同年十二月間上訴人始被假執行，如非被上
      訴人之非法扣押，被上訴人早就將該款項領回不會被執行，是上訴人係受有損
      害云云，惟，被上訴人對上訴人既取得勝訴之確定判決（原法院八十三年度重
      訴字第一○五八號），被上訴人之債權如未能現實獲得清償，經法院核發債權
      憑證，上訴人對被上訴人積欠之債務永遠存在，則當被上訴人聲請法院為強制
      執行而獲得債權之滿足時，上訴人積欠之債務即已了結。易言之，上訴人積極
      財產固然減少，其所負之債務亦同時減少，自不能謂上訴人受有損害。則縱使
      被上訴人於九十一年四月十五日以存證信函催告上訴人行使權利，因上訴人並
      無損害，被上訴人自無庸負賠償責任。從而，上訴人依民事訴訟法第五百三十
      一條請求被上訴人賠償因假扣押所受之損害，因上訴人未受有損害，其請求為
      無理由，應予駁回。
    (三)被上訴人抗辯以原法院九十一年度聲字第二八一○號裁定命上訴人應給付被上
      訴人之二十三萬零八百三十七元行使抵銷權乙節，因上訴人之上訴為無理由，
      被上訴人復未就其敗訴部分上訴，本院僅就繫屬於本院之上訴人上訴部分為審
      酌，被上訴人之抵銷權無從行使，併此敘明。
五、綜上所述，上訴人主張為不足採，被上訴人抗辯尚屬可信。從而，上訴人主張本
    於民事訴訟法第五百三十一條，請求被上訴人再給付七百三十四萬二千六百五十
    四元及自九十一年六月一日起至清償日止，按年息百分之五計算利息，為無理由
    ，不應准許。其假執行之聲請亦失所附麗，應併予駁回。原審為上訴人敗訴之判
    決，及駁回其假執行之聲請，並無不合。上訴意旨指摘原判決不當，求予廢棄改
    判，為無理由，應予駁回。
六、本件事證已臻明確，兩造其餘攻擊防禦方法，經審酌後，或與本件無涉，或與判
    決結果不生影響，毋庸一一論列。
七、據上論結，本件上訴為無理由，依民事訴訟法第四百四十九條第一項、第七十八
    條，判決如主文。
中      華      民      國    九十二    年      七      月    二十三    日
                              民事第九庭
                                  審判長法  官  吳  謙  仁
                                        法  官  魏  大  喨
                                        法  官  蘇  瑞  華
右正本係照原本作成。
如不服本判決，應於收受送達後二十日內向本院提出上訴書狀，其未表明上訴理由者
，應於提出上訴後二十日內向本院補提理由書狀（均須按他造當事人之人數附繕本）
上訴時應提出委任律師或具有律師資格之人之委任狀；委任有律師資格者，另應附具
律師資格證書及釋明委任人與受任人有民事訴訟法第四百六十六條之一第一項但書或
第二項（詳附註）所定關係之釋明文書影本。
中      華      民      國    九十二    年      七      月    二十四    日
                                        書記官  賴  以  真
附註：
民事訴訟法第四百六十六條之一（第一項、第二項）：
對於第二審判決上訴，上訴人應委任律師為訴訟代理人。但上訴人或其他法定代理人
具有律師資格者，不在此限。
上訴人之配偶、三親等內之血親、二親等內之姻親，或上訴人為法人、中央或地方機
關時，其所屬專任人員具有律師資格並經法院認為適當者，亦得為第三審訴訟代理人
。


司法院資訊處製作；財團法人民間司法改革基金會備份。
